【裁判字號】    96,訴,1294
【裁判日期】    970515
【裁判案由】    確認委任關係不存在
【裁判全文】
臺灣士林地方法院民事判決              96年度訴字第1294號
原      告  丙○○
訴訟代理人  乙○○
被      告  長隆保險代理人股份有限公司
                      統一編號.
法定代理人  甲○○
            戊○○
被      告  丁○○
上列當事人間確認委任關係不存在事件，本院於97年5 月1 日言
詞辯論終結，判決如下：
    主  文
確認原告自民國八十五年二月十一日起，即非被告長隆保險代理
人股份有限公司之負責人。
原告其餘之訴駁回。
訴訟費用新台幣捌仟壹佰伍拾元由被告長隆保險代理人股份有限
公司負擔。
    事  實  及  理  由
一、按董事為自己或他人與公司為買賣、借貸或其他法律行為時
    ，由監察人為公司之代表。為公司法第223 條所明定。被告
    長隆保險代理人股份有限公司（下稱長隆公司）於民國90年
    8 月28日已經主管機關撤銷登記，有該公司基本資料（29頁
    ），在卷足按，而該公司並未進行清算程序，業經本院查明
    ，原告係該公司登記之董事長，其與該公司間之訴訟，自應
    由監察人為法定代理人，而該公司登記之監察人有3 人，即
    甲○○、戊○○及帥緯荃，有該公司之公司登記案卷足參，
    帥緯荃業於85年12月6 日死亡，亦有戶籍謄本（123 頁）可
    考至監察人戊○○雖謂其已辭監察人之職，惟其仍為公司變
    更登記項表上登記之監察人，在依法為變更登記前，原告起
    訴以甲○○、戊○○為被告長隆公司之法定代理人，應屬合
    法，核先敘明。
二、原告主張：原告前為中華民國退伍軍人協會（下稱退伍軍人
    協會）派駐被告長隆公司之法人代表，並被選任為該公司之
    董事長，嗣於85年2 月11日第10屆第3 次股東臨時會改選前
    ，退伍軍人協會與被告長隆公司終止合約，退回無償出讓之
    股權，退伍軍人協會法人股東之資格因而消滅，原告董事長
    之資格亦併同消滅，是於該次股東會時，原告並未被選為董
    事，之後被告長隆公司召開之第11屆第1 次常務董事會，推
    選被告丁○○為新董事長，並實際執行職務，惟其故意不將
    被告長隆公司之公司執照及營利事業登記証上負責人之姓名
    ，予以更改，致第三人誤認原告仍為該公司之負責人，使原
    告受強制執行及限制出境，爰提起本訴；並聲明：如主文第
    1項所示。
三、被告長隆公司則以：被告長隆公司之監察人戊○○業於84年
    12月20日辭監察人之職，戊○○對該公司之事務不清楚為辯
    ；並聲明：駁回原告之訴。
四、被告丁○○復以：伊係被害人，伊不知原告是否辭職，且伊
    無公司之印章，無從辦理變更登記；況依被告長隆公司第11
    屆第2 次臨時董事會會議議錄（128 頁）記載：「一、案由
    ：董事長丁○○先生陳請辭職，辭意甚堅，並親自朗讀辭呈
    。二、審查意見：經全體董事慰留，待增資案完結後再議。
    」等語，可知伊已辭職等語置辯；並聲明：駁回原告之訴。
五、確認法律關係之訴，非原告有即受確認判決之法律上利益者
    ，不得提起，為民事訴訟法第247 條第1 項前段所明定。而
    所謂即受確認判決之法律上利益，係指法律關係之存否不明
    確，原告主觀上認其在法律上之地位有不安之狀態存在，且
    此種不安之狀態，能以確認判決將之除去者而言（最高法院
    五十二年度臺上字第1240號判例意旨參照）。查本件原告登
    記為被告長隆公司之董事長，被告長隆公司因積欠營業稅，
    致原告出國被禁，即影響原告之法律上之權益及地位，而上
    開不安之狀態，得以本件確認判決將之除去，揆諸前揭規定
    及說明，原告對被告長隆公司提起本件訴訟，應有確認利益
    ，合先敘明。至原告對被告丁○○提起本件訴訟部分，因被
    告丁○○僅於原告離職後，曾任董事長，且被告長隆公司業
    已解散，原告對被告丁○○提起本件訴訟，並不能使其法律
    上之地位之不安狀態，得以確認判決將之除去，是原告對被
    告丁○○提起本件確認之訴，即無確認利益，此部分應予駁
    回。
六、按公司設立登記後，有應登記之事項而不登記，或已登記之
    事項有變更而不為變更之登記者，不得以其事項對抗第三人
    。公司法第12條定有明文。經查原告及被告長隆公司監察人
    戊○○於82年間登記為被告長隆公司之股東，持有股份各7
    萬股、5 千股，原告、戊○○於82年8 月16日分別經被告長
    隆公司股東臨時會、常務董事推選為監察人、董事長，84年
    7 月2 日再度分別被推舉任原職，有股東名冊、股東臨時會
    決議錄、董事會議事錄附公司案卷可參，雖該公司83、84年
    變更登記事項卡內，並未記載退伍軍人協會為法人代表，惟
    依原告所提出之退伍軍人協會85年月26日（85）協組字第00
    50號函載：「主旨：函發本會與貴公司合作經營契約書於本
    八十五年一月十一日協議終止.. 說 明：依貴公司之要求本
    會於八十三年三月份理監事通過由組織組長丙○○先生擔任
    貴公司董事及副董事長... 增加董事乙員由本會原常務理事
    戊○○先生擔任並經貴公司推選為監察人現已辭職... 貴公
    司無償出讓本會七萬伍仟股股票給本會指定代表丙○○先生
    七萬股，戊○○先生伍仟股，巳於本八十五年二月七日中午
    在來來飯店二樓福園餐廳協議無息退還貴公司並終止合約關
    係... (二)決議事項（指當日在該餐廳開會）：１丙○○先生
    ：提議請辭董事長職務。２帥嶽峰先生建議：董事長不必
    請辭，祗要本會無息退回公司無償出讓之柒萬伍仟股股票。
    於二月十一日公司改組之同時自然解除本會代表擔任之董
    事、董事長及監察人職務。... ３雙方與會人員均無異議通
    過以上帥先生之建議。(3)本會遵照以上之協議決定，於二月
    八日上午無息退還柒萬伍仟股股票。.. .. 」等語（22至27
    頁），其後被告長隆公司於85年2 月11日第11屆第1 次常務
    董事會，推舉被告丁○○為被告公司董事長，亦有該次董事
    會決議錄（15頁）附卷可佐，雖被告長隆公司未為董事長變
    更登記，然是否為變更登記依公司第12條之規定僅為對抗第
    三人之事項，仍無礙於原告已非被告長隆公司董事長之事實
    。事後原告於89年間遭內政部入出國及移民署之前身即內政
    部警政署入出境管理局以被告長隆公司積欠營業稅為由禁止
    出國，亦有該局89年9 月11日（89）境愛群字第2464號函（
    28頁）足稽，而原告於被限制出境後，曾去文向主管機關陳
    明已辭董事長一職，由該公司案卷所附之資料足證。原告雖
    去職後，仍遭受到登記為被告長隆公司董事長之身分上不利
    益，其提起本訴以求救濟，即非無據。
七、綜上所述，原告對被告長隆公司提起確認之訴，請求確認原
    告自85年2 月11日起，即非被告長隆公司之負責人，核屬有
    理，應予准許。逾此部分請求，即非有據，應予駁回。
八、按法院為終局判決時，應依職權為訴訟費用之裁判。為民事
    訴訟法第87條第1 項所明。爰確定本件訴訟費用之金額如主
    文第3項所示。
九、據上論結，原告之訴為一部有理由，一部無理由，依民事訴
    訟法第79條、87條第1 項，判決如主文。
中    華    民    國    97    年    5     月    15    日
                  民事第一庭  法  官  黃小瑩
以上正本證明與原本無異。
如對本判決上訴，應於判決送達後20日內向本院提出上訴狀。
中    華    民    國    97    年    5     月    20    日
                              書記官  陳鳳嬌


司法院資訊處製作；財團法人民間司法改革基金會備份。
